---
title: "控制流"
author: "黄利东"
date: "2026-04-14"
output: word_document
---

## 什么是控制流？

在默认情况下，R 代码是**按顺序执行的**：从上到下依次执行，但在实际问题中，我们往往需要：

- 根据条件决定是否执行某段代码  
- 重复执行某段代码  
- 对不同情况采取不同处理方式  

这就需要 **控制流（Control Flow）**  
控制流是指程序在运行过程中，根据条件或规则，决定“哪些代码执行、哪些跳过、执行多少次”的机制。  

---

## 条件判断（if 结构）

- 基本语法

```r
if (condition) {
  执行内容
}
```

- 重要特点

👉 `if` 只能处理 **单个值（标量）**


## 向量化判断（ifelse）

当数据是**向量（多个值）**时，应使用：

```r
ifelse(condition, yes, no)
```

---

 核心理解

```text
ifelse = 对每个元素逐个判断
```

👉 和 if 的区别：

| 结构 | 适用对象 |
|------|----------|
| if | 单个值 |
| ifelse | 向量 |

---


## switch 结构

**基本语法：** switch  结构：多选一的“菜单”  

当你有几个**明确的、具体的选项**时，用 `switch` 最方便。它就像自动售货机：按 A1 出可乐，按 A2 出雪碧，按 B1 出薯片。 

--- 
	
根据“选项”返回不同结果（类似菜单）

---

```{r}
x <- "a"

switch(x,
  a = "option 1",
  b = "option 2",
  c = "option 3",
  stop("Invalid value")
)
```
  
 `stop()` 就像是在代码里拉下**紧急刹车**。
 
当 R 运行到 `stop()` 这行代码时，它会**立刻停止运行**，并且把括号里的文字作为**红色报错信息**打印在控制台上，提醒你出了什么问题。
如果不加 stop()，当用户输入了错误的选项时，switch 会悄悄返回一个 NULL（空值），代码不会报错，会继续往下跑。但这可能是一个隐患，因为后面的代码如果用到这个结果，遇到 NULL 可能会算出莫名其妙的数据，而且很难排查原因。

用了 stop()，就是**“早发现，早解决”**。遇到不对劲的情况，立刻大声报错停下来，防止错误的数据悄悄流传下去。

switch 主要用于“字符精确匹配”，不适合数值大小比较！比如：判断 score >= 90 是A等，这种范围比较不能用switch，只能用 if / else if。
switch 只能做：x 是 "a" 就给A，是 "b" 就给B 这种一对一的死匹配。

---

## 循环（for）

当你需要**明确知道要重复几次**，或者要**挨个处理一组数据**时，就用 `for` 循环。就像老师点名：从1号同学开始，挨个念名字，直到念完最后一个同学。
 
--- 

- 基本语法
 
```r
for (变量 in 序列) {
  # 重复执行的代码
}
```
例如：

- 计算多个均值  
- 多次模拟  
- 批量处理数据  

---
  
在 R 语言的 `for` 循环语法中，`in` 是一个**关键字**（保留字），用于定义循环变量的**取值范围**或**来源**。
 
它的具体含义和作用如下：
`in` 的字面意思是 **“在...之中”** 或 **“取自...”**。
 
整行代码 `for (变量 in 序列)` 读起来就是：
 
> “对于 **序列** **之中的** 每一个 **变量**，执行以下操作...”
 
它在循环结构中起到了**连接**和**指定来源**的作用：
 
- **左边（变量）**：是你要定义的循环变量，每次循环它都会被重新赋值。
- **右边（序列）**：是你要遍历的对象（如向量、列表、矩阵列等）。
- **`in`**：告诉 R 解释器，左边的变量是从右边的序列里逐个取值的。
 
当 R 看到这个结构时，它的执行过程是：
 
1. 检查 `in` 右边的序列。
2. 取出序列中的第一个元素。
3. 将该元素赋值给 `in` 左边的变量。
4. 执行循环体内的代码。
5. 回到开头，取出序列中的下一个元素，重复步骤 3-4，直到序列中的元素被取完。

--- 

- 控制循环

```{r}
for (i in 1:10) {
  
  if (i < 3) next   # 跳过本次
  
  print(i)
  
  if (i >= 5) break # 终止循环
}
```

---

- 两个关键命令

| 语句 | 作用 |
|------|------|
| next | 跳过本次循环 |
| break | 结束整个循环 |

---

for 循环取值的重要原则

- 提前分配空间（非常重要）
⚠️ for 循环最重要的一条规矩：提前分配空间！很多新手写循环时，喜欢让结果一点点“长”出来，这在 R 里是大忌，会非常慢！
 



---

  为什么？

```text
避免在循环中不断扩展对象（效率很低）
```

---

特殊情况处理

```r
seq_along(x)
```  
seq_along(x) 主要用于 编写安全的 for 循环，特别是当你不确定被循环的对象 x 是否为空（长度为 0）时。

它的核心作用是：生成一个与对象长度相等的整数序列（1, 2, 3, ...），且当对象为空时，返回空序列（而不是 c(1, 0)）

```
x <- c() # 即使向量是空的
for (i in seq_along(x)) { # seq_along(c()) 是空的，循环直接不执行，安全！
  print(x[i])
}
```

比：

```r
1:length(x)
```

更安全（避免长度为0时报错）

- 1:length(x) 的致命缺陷是：当 x 为空时，它会变成 c(1, 0)，导致循环反向执行两次，产生越界、NA污染和错位赋值，且不报错，是最隐蔽的Bug。
- seq_along(x) 的安全机制是：当 x 为空时，它返回 integer(0)，循环直接不执行，符合“无数据不处理”的安全逻辑。

---

## while 与 repeat 
 
### while 循环：先判断，后执行 

**主要用途：**用于不确定循环次数，但需要在每次循环开始前检查某个条件是否成立的场景。只要条件为 TRUE，循环就会继续。

特点：

- 入口控制：在执行循环体之前先测试条件。
- 可能一次都不执行：如果初始条件就是 FALSE，循环体内的代码直接跳过。
典型场景：

- 迭代算法（如牛顿法求根），直到误差足够小为止。
- 寻找满足特定条件的第一个元素。
- 模拟过程，直到达到特定状态。



示例：


---

### repeat 循环：先执行，后判断（无限循环）
 
**主要用途：**
用于需要无限循环直到内部明确触发退出指令的场景。它本质上是一个死循环，必须在循环体内部使用 `break` 语句来退出，否则会一直运行下去。
 
**特点：**
 
- **出口控制**：先执行循环体，再由内部逻辑决定是否退出。
- **至少执行一次**：循环体一定会被执行至少一次，因为开头没有条件检查。
- **必须配合 break**：如果没有 break，程序将陷入死循环。
 
**典型场景：**
 
- 用户交互（例如：不断提示用户输入，直到输入有效值或输入 "exit"）。
- 复杂的迭代逻辑，其中退出条件不是简单的布尔表达式，或者退出条件在循环体执行过程中才生成。
- 某些需要“先做动作，再检查结果”的算法。





---

### 区别总结

| 类型 | 特点 |
|------|------|
| while | 条件控制 |
| repeat | 无限循环 + break 退出 |

---

## 什么时候用循环？什么时候不用？

👉 很重要的一点：

```text
R 更推荐“向量化”，而不是循环
```

例如：



## 本章总结

- 控制流用于控制代码执行逻辑  
- if 适用于单个条件判断  
- ifelse 适用于向量  
- switch 用于选项匹配  
- for 用于重复执行  
- while 和 repeat 用于条件循环  
- 尽量使用向量化替代循环  

---

